臺灣板橋地方法院民事裁定　九十一年度聲再字第一三號
　　再審聲請人　乙○○
　　再審相對人　甲○○
右當事人間聲請發支付命令事件，再審聲請人對於中華民國八十九年十二月十三日本
院八十九年度促字第五五五二０號確定支付命令，聲請再審，經本院以九十一年度聲
再字第一號裁定駁回，再審聲請人提起抗告後，經台灣高等法院廢棄發回，本院裁定
如左：
    主      文
聲請駁回。
聲請程序費用由再審聲請人負擔。
    理      由
一、聲請再審意旨略以：（一）再審相對人因清償債務事件，聲請對再審聲請人發支
    付命令，經鈞院核發八十九年度促字第五五五二０號支付命令，命聲請人給付新
    台幣（下同）三十八萬四千五百九十四元，惟再審聲請人戶籍雖設在臺北縣三重
    市○○街一六一巷五號二樓，實際上居住在臺北縣蘆洲市○○路一三六號二樓，
    致該支付命令向再審聲請人戶籍地送達時，因未會晤再審聲請人而以寄存方式將
    之留置於臺北縣政府警察局三重分局永福派出所，再審聲請人無從知悉有支付命
    令情事，故未提出異議，該支付命令遂告確定，對再審聲請人權益影響甚深。
    （二）按督促程序，如聲請人應為對待給付或支付命令之送達應依公示送達為之
    者，不得行之，民事訴訟法第五百零九條定有明文。查上開支付命令未送達於再
    審聲請人實際居住地，應有送達不到之情形，理應踐行公示送達程序，再審相對
    人不得聲請發支付命令；且兩造間有承攬契約存在，除了債權數額有爭議外，亦
    因再審相對人未完全履行契約義務，再審聲請人主張有民法第二百六十四條之同
    時履行抗辯權，即再審相對人負有對待給付，鈞院准予核發支付命令，違反上開
    規定；再者，再審相對人並未完成再審聲請人交付之承攬工作，此除有現場照片
    可證外，只要勘驗施工現場亦可證實，再審相對人應無請求報酬之權利，且兩造
    曾就前開報酬數額為協議，但再審相對人數次提出之報價單內容卻完全迥異，另
    有報價單可稽，此事實及證物均因再審相對人聲請核發支付命令致再審聲請人無
    法主張及提出。為此，爰依民事訴訟法第五百零七條準用同法第四百九十六條第
    一項第一款、第六款、第十三款規定，對上開確定之支付命令聲請再審等語。（
    三）又再審相對人取得確定支付命令後，即向灣基隆地方法院聲請強制執行，經
    以九十年度執字第一四八一號案件受理，再審聲請人係於民國九十一年一月二十
    九日收受該院參與分配通知書時，才知悉有支付命令之事實，迄再審聲請人聲請
    本件再審時間，尚未逾三十日不變期間，程序上合法等語。
二、按再審之訴，應於三十日不變期間內提起。前項期間，自判決確定時起算，但再
    審理由知悉在後者，自知悉時起算」，民事訴訟法第五百第一項、第二項定有明
    文，而此規定於對已經確定之裁定聲請再審者準用之，同法第五百零七條亦定有
    明文。經查：本件再審聲請人雖主張再審相對人取得上開確定支付命令後，即向
    台灣基隆地方法院聲請強制執行，經該院以九十年度執字第一四八一號事件受理
    ，其係於九十一年一月二十九日收受該院參與分配通知書時，始知悉有支付命令
    之事實，迄再審聲請人聲請本件再審時間，尚未逾三十日不變期間，程序上合法
    等語。惟查，再審聲請人於上開台灣基隆地方法院強制執行事件進行中，曾分別
    於九十年十月四日、同年十二月三日二度具狀向台灣基隆地方法院民事執行處聲
    請閱覽卷宗，此前經本院本院調借上開民事執行事件卷宗核閱屬實，並有台灣基
    隆地方法院九十年度執字第一四八一號民事執行事件內之民事聲請狀二件附於本
    院九十一年度聲再字第一號事件卷內可徵。復經本院分別就聲請人前開九十年十
    月八日及同年十二月十日閱卷聲請狀二件，有無親自或委任代理人前往閱覽卷宗
    及實際閱覽卷宗之時間分別為何等事項，向台灣基隆地方法院函詢，經該院函覆
    稱：「債務人乙○○於九十年十月八日聲請閱卷，其有於九十年十月十一日委託
    丙○○前來閱卷，有『閱卷追蹤考核卡及閱卷登記簿』簽名記錄可資證明，另於
    九十年十二月十日聲請閱卷，則無其來閱卷之記錄。」，亦有台灣基隆地方法院
    民事執行處九十一年十月四日基院政民執誠字第一四八一號函，及所檢附之再審
    聲請人委任丙○○之民事委任狀影本、台灣基隆地方法院聲請閱卷事件追蹤考核
    卡影本、其上有聲請人之代理人丙○○簽名之九十年十月十一日「閱卷追蹤考核
    卡及閱卷登記簿」影本各一件附卷可稽，足認再審聲請人早於九十年十月十一日
    即已知悉支付命令之再審理由，並非於九十一年一月二十九日收受參與分配通知
    書時始知悉，其卻遲至九十一年二月七日始聲請本件再審，此有本院收狀戮可稽
    ，已逾三十日之不變期間，其聲請顯非合法，應予駁回。
三、依民事訴訟法第五百零七條、第五百零二條第一項、第九十五條、第七十八條，
    裁定如主文。
中　　　華　　　民　　　國　　九十一　　年　　　十　　　月　　 十四 　　日
                                        臺灣板橋地方法院民事第四庭
~B法　　　官　陳翠琪
右為正本係照原本作成
如對本裁定抗告須於裁定送達後十日內向本院提出抗告狀
中　　　華　　　民　　　國　　九十一　　年　　　十　　　月　　 十四 　　日
~B法院書記官　陳蒼仁
